【裁判字號】    98,消債更,3
【裁判日期】    980504
【裁判案由】    更生事件
【裁判全文】
臺灣板橋地方法院民事裁定             98年度消債更字第3號
聲  請  人  甲○○
代  理  人  陳詩經律師
上列聲請人依消費者債務清理條例聲請更生事件，本院裁定如下
：
    主      文
聲請駁回。
聲請費用由聲請人負擔。
    理      由
一、按「聲請更生或清算不合程式或不備其他要件者，法院應以
    裁定駁回之，但其情形可以補正者，法院應定期間先命補正
    」，消費者債務清理條例第8 條定有明文；又「債務人對於
    金融機構因消費借貸、自用住宅借款、信用卡或現金卡契約
    而負債務，在聲請更生或清算前，應提出債權人清冊，以書
    面向最大債權金融機構請求協商債務清償方案，並表明共同
    協商之意旨。」、「債務人與金融機構協商成立者，不得聲
    請更生或清算。但因不可歸責於己之事由，致履行顯有重大
    困難者，不在此限。」、「本條例施行前，債務人依金融主
    管機關協調成立之中華民國銀行公會會員，辦理消費金融案
    件無擔保債務協商機制與金融機構成立之協商，準用前項之
    規定。」，亦為同條例第151 條第1 項、第5 項、第6 項所
    分別規定甚明。故無論債務人係依該條例所成立之協商或依
    前開銀行公會債務協商機制所成立之協商，非有不可歸責於
    己之事由，致履行顯有重大困難者，不得聲請更生或清算，
    債務人應受已成立協商之拘束，不得任意毀諾成立之協商，
    債務人於債務清償方案協商成立後，僅得於其後發生情事變
    更，致該協商成立之方案履行有重大困難，且係因不可歸責
    於己之事由所生者為限，始能依上開法條但書之規定聲請更
    生或清算，用以避免債務人任意毀棄已成立之協商，濫用更
    生或清算之裁判上債務清理程序，合先敘明。
二、本件聲請人依消費者債務清理條例聲請更生，其陳述略以：
    聲請人所有之資產總額新臺幣（下同）263,600 元，債務總
    額1,174,431 元，前於民國95年間曾依金融主管機關協調成
    立之中華民國銀行公會會員辦理消費金融案件無擔保債務協
    商機制，與最大債權機構台新商業銀行達成協商，因聲請人
    每個月之收入扣除每個月依協商條件應清償之金額，無法維
    持最低基本生活，有不可歸責致履行顯有重大困難；因而依
    消費者債務清理條例聲請裁定准予更生等語。並提出戶籍謄
    本、臺北市政府稅捐稽徵處文山分處、財產及收入狀況說明
    書、統一發票、估價單、巨翼合作社收款單、明台產物保險
    股份有限公司強制汽車責任保險費收據、房屋租賃契約書、
    中央健康保險局保險費繳款單、債權人清冊、財團法人金融
    聯合徵信中心當事人查詢個人資料（信用報告）回覆書及當
    事人綜合信用報告─消費者債務清理條例前置協商專用債權
    人清冊、債務人清冊、本票、協議書及無擔保債務還款計畫
    、存入憑條、計程車駕駛人執業登記證、汽車行車執照、營
    利事業資料查詢、康健人壽保險費送金單、存摺、分期票款
    明細表等影本為證據。
三、經查：
（一）聲請人於提出本件更生之聲請前，曾於96年1 月7 日依金
      融主管機關協調成立之中華民國銀行公會會員辦理消費金
      融案件無擔保債務協商機制，與最大債權機構台新國際商
      業銀行達成協商，此有債權人所提出之協議書影本在卷可
      稽，則本件聲請人所提本件更生之聲請，自須符合上開法
      條規定之「不可歸責於己之事由致履行顯有重大困難」要
      件，其聲請方屬適法。
（二）聲請人主張其因收入不敷支出，無法維持最低基本生活，
      致有不可歸責於自己之事由而不能繼續履行前述與銀行所
      達成之協商內容等情，經本院通知聲請人所陳報之已知債
      權人表示意見結果分別以：債務人前與台新國際商業銀行
      成立協商，自96年1 月起分60期、利率9.88% 、每月10日
      還款26,150元，至96年8 月起未依約繳款，經台新國際商
      業銀行於96年9 月7 日通知毀諾，於債務人毀諾後，台新
      國際商業銀行曾對債務人提供120 期、利率3%協議方案，
      惟不被債務人接受，又於97年7 月22日建議債務人申請個
      別協商一致性方案，但債務人堅持透過更生解消債務，本
      件債務人前於協商時，係經自由意志下簽署協議書，債務
      人於申請協商時即已先行考量日後還款能力，且當時債務
      人之收入反較目前收入為低，顯見債務人經濟狀況轉佳，
      更無情事變更無法按原協商條件履行之重大困難；債務人
      汽車貸款依據分期票款明細可查業已清償完畢，此一支出
      應可剔除，又其有每月繳交4,774 元之保險，該保險契約
      成立於96、97年間，顯非經濟困頓之人適當之作為；債務
      人稱「寶興影視社」業已停業五年以上，但公司登記資料
      未有停業登記之註記，是否仍有營業事實，尚需查明，其
      保險費支出並不能認為是必要支出，其保單價值應為要保
      人的財產，為償付債務應終止前揭保險，領取解約金以為
      支付，債務人有固定收入而有持續還款能力；故以債務人
      所提出更生之聲請，不符消費者債務清理條例第151 條規
      定，請依同條例第8 條規定予以駁回各等語。
（三）本件聲請人雖提出其財產及收支狀況說明書，臚列其支出
      之項目及金額，然觀其所列支出均屬於其前與最大債權銀
      行台新國際商業銀行成立協商前業已存在之事實，並非於
      其與最大債權銀行成立協商前後方發生之新事實，難以認
      定其於與債權金融機構成立協商後，始發生不可歸責於己
      之事由，致使其履行協商方案具有重大之困難而無法繼續
      履行之事實，聲請人主張其有不可歸責於己之事由而不能
      繼續履行前已與最大債權銀行成立之協商條件一節，尚無
      可採，其聲請自不符消費者債務清理條例第151 條第5項
      、第6 項之規定。
四、綜上所述，聲請人依消費者債務清理條例聲請更生，並不合
    法定程式，其聲請並不合法，自應以裁定駁回其聲請。另聲
    請人如尚認原協商條件超過其負擔能力，自仍尚得與債權銀
    行再次協商調整變更協商內容，以解決聲請人對於金融機構
    所負之債務問題；又聲請人所提出之更生方案草案，並未獲
    得債權人之同意，倘經法院裁定准予更生，但其更生方案未
    經債權人會議可決或經法院裁定認可者，依消費者債務清理
    條例第61條、第65條第1 項規定，法院應同時以裁定開始清
    算程序，本件聲請人是否願捨更生程序而逕以清算程序解決
    債務問題，仍有究明必要，自亦不宜於債權人已表明不認同
    其所提更生方案草案之時，即准予聲請人更生；均附此說明
    。
五、依消費者債務清理條例第8 條、第15條，民事訴訟法第95條
    、第78條，裁定如主文。
中    華    民    國    98    年    5     月    4     日
                  民事第一庭  法  官  許瑞東
上為正本係照原本作成
如不服本裁定，應於裁定送達後10日內，以書狀向本院提出抗告
，並繳納抗告費新臺幣1千元。
中    華    民    國    98    年    5     月    4     日
                              書記官  賴玉芬


司法院資訊處製作；財團法人民間司法改革基金會備份。
